# 关于子公司交叉持股（当期处置子公司）合并报表层面的投资收益

提问人：zhaoxn04 时间：2016-09-06 08:59:55
各位大神，母公司持有甲公司60%股权，持有乙公司80%股权，甲持有乙20%的股权，当期全部处置甲和乙的股权。由于需要，编制合并报表时计算投资收益。 请问，合并报表的投资收益＝价款合计－（甲净资产＊60%＋乙净资产＊80%）吗？谢谢！

回答人：chenyiwei
合并报表层面的投资收益实际上是处置子公司股权并丧失控制权的收益。假设不考虑其他特殊复杂问题（如内部交易未实现损益、子公司可辨认净资产账面价值与合并报表层面以购买日公允价值为基础持续计算的金额之间的差异、其他综合收益重分类到投资收益等），处置日应确认的投资收益＝处置价款合计－乙公司处置日净资产*80%－甲公司处置日净资产（其中对乙公司 20 ％股权投资按权益法模拟调整后）*60%。

提问人：zhaoxn04 时间：2016-09-07 10:15:24
感谢陈版主的回复。对于甲公司的净资产，实际上是按照权益法调整了对乙公司投资后的净资产，而不是单纯是单价报表上的净资产，应该这样理解吧？谢谢

回答人：chenyiwei
是。

提问人：zhaoxn04 时间：2016-09-07 10:18:09
如果改成：母公司持有甲公司60%股权，持有乙公司95%股权，甲持有乙5%的股权，当期全部处置甲和乙的股权。由于需要，编制合并报表时计算投资收益。 这样的话，甲对乙的持股也是需要按照权益法调整甲的净资产吗？ 是不是不考虑持股比例大小，一旦处置，在合并层面都是按照权益法调整子公司交叉持股部分？ 谢谢！

回答人：chenyiwei
是的，不管在持股子公司（甲）自身的报表中对其他子公司的股权投资如何核算，在合并报表层面都是关注所持有的权益份额，所以与个别报表层面的长投／金融资产核算方法无关。

提问人：呼叫帮助 时间：2018-01-08 19:39:18
母公司A 公司持有子公司B公司60%的股权，持有C公司30%的股权，B公司持有C公司30%的股权。B公司个别财务报表对C公司按权益法核算，确认投资收益，现A公司合并财务报表将B C 均纳入合并范围，采用权益法合并。想请问下，A公司合并报表范围对C公司是否按48%的持股比例合并，B公司个别财务报表对C公司确认的投资收益是否需要先抵消，若不抵消的话，该部分投资收益是否存在重复计算的问题？ 判断是否合并是股权相加的概念，进行合并抵消是股权相乘的概念： 1 、B能够控制C，相当于A间接控制了C30%的 股权，A直接控制C30%的股权，相当于A控制C60%的股权，达到控制，应纳入合并范围； 2 、A在合并报表层面计算对C的权益时，就采用48%的比例进行计算； 陈版，这样理解没有问题吧？

回答人：chenyiwei
这个问题我已经多次说过，对此类子公司之间互相持股的投资架构，在合并报表时应采用逐层剥除少数股权的做法，直接按48%比例确定归属母公司权益是会出错的。

提问人：呼叫帮助 时间：2018-01-09 22:00:11
陈版，我看过您类似的回复，您的回复为 B、C之间的互相持股和权益法核算结果应抵销。最终A的合并报表层面体现的合并结果为（假设C与A、B之间无内部交易）： 1 、与C相关的少数股东权益＝C的期末净资产 40% ［归属直接持有 C 的 40 ％股权的少数股东的部分］＋ C 的留存收益期末余额（ 30 ％ 40% ）［归属持有 B 公司 40 ％少数股权的股东的部分］ 2 、与 C 相关的少数股东损益＝ C 的当期净利润40%［归属直接持有C的 40 ％股权的少数股东的部分］＋C的当期净利润*（ 30 ％ 40% ）［归属持有 B 公司 40 ％少数股权的股东的部分］ 陈版，不明白的地方如下，请指教！ 计算与 C 相关的少数股东权益时，第二部分为什么是 C 的留存收益期末余额（ 30 ％ 40% ），而不是期末净资产（ 30 ％*40%）？

回答人：chenyiwei
子公司之间的交叉投资本身不会引起少数股权的变动，被投资方留存收益的变动才会。所以剔除内部投资的投资成本部分所对应的净资产。

提问人：呼叫帮助 时间：2018-01-10 16:33:47
陈版，是否可以这样理解， 子公司之间的互相投资，其投资成本部分不会导致合并报表层面少数股东权益的增加。形成少数股东权益的有： （ 1 ）少数股东对子公司的直接出资 （ 2 ）少数股东在子公司留存收益中所占的份额

回答人：chenyiwei
可以这样理解。

提问人：呼叫帮助 时间：2018-01-12 14:23:51
陈版，我们实务操作中应当先从B公司的层面进行处置吧？ 这个案例是否这样理解，持有C的股权对应的损益有一部分间接归属于B的少数股东，所以更适合于从B的层面分出处理？

回答人：chenyiwei
计算少数股权时只考虑“直接少数股权”，但不考虑“间接少数股权”。同时为了计算间接少数股权之目的，对子公司之间的股权投资也按权益法进行模拟调整。

提问人：呼叫帮助 时间：2018-01-12 16:58:02
交叉持股.png (134 KB, 下载次数: 1)
2018-1-12 16:49 上传
陈版，我们日常的财务处理是，A此次合并范围包括B和C，所以没有特殊的处理问题，C持有A的股权作为可供出售金融资产列报。
各公司之间的持股比例不受该循环持股影响。 如果是A编制包含B、C在内的合并报表，则需将C持有A的 10 ％股权按原始成本确认为库存股，冲减合并报表层面的权益。 但是现在有同志提出，从实质来说，C还是通过A间接持有了B的一部分股权，不过是直接还是间接的问题而已。他认为需要进行特殊的处理。 请问陈版，这个案例怎么看？

回答人：chenyiwei
合并报表中的母公司为B，A和C为子公司，则子公司持有母公司的45%股权需作为合并报表层面的库存股处理。如果不合并A，则无库存股问题。

提问人：呼叫帮助 时间：2018-01-13 13:12:51
陈版，您说，如果不合并A，则无库存股问题。 是因为A在合并范围之外，且C也不可能对A具有控制、共同控制或重大影响，所以在B的合并报表中也不用特殊考虑，是这样理解吧？

回答人：chenyiwei
是。

提问人：呼叫帮助 时间：2018-01-14 09:57:04
母子公司相互持股按库存股法合并，但对子公司交叉持股的合并方法还是使用原来的交互分配法？ chenyiwei回复， 库存股法是将合并范围内各子公司持有的母公司股份视作合并报表层面的库存股（合并主体自身持有自己的股份），所以在合并报表层面按持有库存股进行会计处理。子公司之间的互相持股是缺乏采用库存股法的基础的，如模拟权益法则应采用交互分配法。 无论采用何种方法，关键是在合并报表层面完全抵销子公司之间交叉持股的影响，仅反映从外部获得的投入和外部股东应享有的权益和损益。你说的“交互分配法”实际上是子公司之间的投资模拟权益法进行抵销的处理方式，实际上也可以直接在成本法核算结果的基础上进行抵销，这样就无需纠结于是否采用了“交互分配法”。 陈版，对于子公司之间的交叉持股采用成本法进行核算，我们在报表合并时需要注意哪些问题或事项？

回答人：chenyiwei
可查阅本版面精华区“与时俱进de驴子”的相关成本法直接合并的讨论帖子。

提问人：呼叫帮助 时间：2018-02-13 15:22:08
陈版您这句话怎么理解？ 计算少数股权时只考虑“直接少数股权”，但不考虑“间接少数股权”。同时为了计算间接少数股权之目的，对子公司之间的股权投资也按权益法进行模拟调整。能否举个实例，多谢！

回答人：chenyiwei
请参阅《瑞华研究 2010 ～ 2016 汇编》之“问题3-2-101（交叉持股下合并报表问题）”案例。

提问人：呼叫帮助 时间：2018-02-13 18:51:38
针对其中交叉持股部分，A合并B中的长期股权投资应该抵消： 借：少数股东权益 60 万 贷：长期股权投资 60 万 陈版，站在A角度合并C时，B公司先作为少数股东，然后再将B公司对C公司的长投 60 万元转回，这是我对上述分类的理解，不知是否准确，还望指教！

回答人：chenyiwei
可以这样理解。

提问人：呼叫帮助 时间：2018-06-19 21:10:05
chenyiwei 点评 计算少数股权时只考虑“直接少数股权”，但不考虑“间接少数股权”。同时为了计算间接少数股权之目的，对子公司之间的股权投资也按权益法进行模拟调整。 陈版，您这段话，我们应当怎么理解才是正确的？

回答人：chenyiwei
你自己找个具有这种情况的案例，按照我的提示试下看看？